【裁判字號】    88,訴,3274
【裁判日期】    890216
【裁判案由】    侵權行為損害賠償
【裁判全文】
臺灣臺北地方法院民事判決  八十八度訴字第三二七四號
    原      告  甲○○
    被      告  乙○○
                丙○○
右當事人間請求侵權行為損害賠償事件，本院判決如左：
    主    文
被告應給付原告新臺幣玖萬捌仟玖佰陸拾柒元及自民國八十八年四月十六日起至清償
日止，按週年利率百分之五計算之利息。
原告其餘之訴駁回。
訴訟費用由被告負擔二十分之一，餘由原告負擔。
本判決於原告以新臺幣萬貳仟元供擔保後，得假執行，但被告丙○○於假執行實施
前，以新臺幣玖萬捌仟玖佰陸拾柒元為原告預供擔保，得免假執行。
原告其餘假執行之聲請駁回。
    事    實
一、原告方面：
    (一)聲明：
      １被告應給付原告新臺幣（下同）一百七十四萬三千八百九十三元，及民國自
        八十七年五月十日起至清償日止，按年息百分之五計算之利息。
      ２願供擔保，請准宣告假執行。
    (二)陳述：
      １原告甲○○於八十七年五月十日凌晨遭被告乙○○、丙○○二人無故毆傷，
        因傷至空軍總醫院及長庚醫院急診、治療，後因右眼球挫傷及右小腿挫傷，
        至士林眼科等醫院接受精密治療，其中右小腿因被告踹踢導致先前出車福之
        小腿除外傷外，更合併血管增生，至今仍無法全然復原，且有明顯之瘀痕。
        另原告因傷不良於行，往返醫院而支付交通費，又原告原任職興松有限公司
        北宜高速公路工程施工處現場規劃組工程師暨安全衛生管理師，每月薪資五
        萬二千元，受傷期間無法工作，理應由被告賠償，並請求精神上之損害賠償
        。
      ２原告所擔任之上開職務，因土木工程界，女性係屬極少數，所以原告素來受
        到到長官提愛，在業界識人無數，亦備加受到矚目，本事件發生，各方「關
        愛」眼神及大家無聊八卦、追問，令原告幾乎要放棄此項工作，遠離人群，
        更可惡也可怕的是媒體，聽信披著軍官外皮的流氓污言（因被告有他們所謂
        的乾姊在從事媒體工作），將原告形容成惡形惡狀如同不良少女，使原告在
        同事及親朋好友間，說話變的毫無份量，完全抬不起頭，原告之生活，頓時
        被認為是複雜多端，最好不要接近原告，此對原告而言，除造成一輩子難以
        抹滅之陰影外，家人亦因本事件變成為親朋間之話題，而困擾不已，原預計
        結婚的男友，為公眾人物，因本件事件各大報紙頭版及雜誌的「深入」追蹤
        本事件，更甚至廣播節目專題討論「如果你有一個很恰的女友．．．」，公
        司認為他的形象大損，暫停了他所有的工作計劃，使得原告等捉襟見肘，毫
        無收入，欲哭無淚。一個人能有幾個二十八歲可以打拚呢，原告與男友的未
        來，因本事件，受到了莫大的壓力，因此請求被告賠償名譽損失。
      ３原告共請求：(一)醫藥費四萬一千一百元；(二)交通費一萬二千六百五十五元；
        (三)工作收入損失共計九萬二千八百五十七元；(四)名譽損失一百萬元；(五)精神
        損失五十萬元；(六)其餘訴訟費用等五百二十元。以上金額按年利率百分之五
        計算後，合計為一百七十四萬三千八百九十三元。
    (三)證據：提出照片三張、薪資證明書一張、中國時報、自立早報、中時晚報、聯
      合報等剪報四份、醫藥費收據十三張、診斷證明書三張、計程車車資證明六十
      二張、戶政規費收據一紙、刑事收狀收據一紙、購買票品證明單、薪資單二紙
      為證。
二、被告方面：
    (一)聲明：駁回原告之訴，被告毆崇智並聲明原告如受不利之判決，願供擔保請准
      免假執行。
    (二)陳述：
      １當初刑事案件，被告二人因苦無證據，而原告有張克帆及周信男為證，原告
        之陳述與證人之證述多有出入，並與事實不符，被告二人均為職業軍人，基
        於不與民眾發生爭端之心態，願與原告和解，但其第一次於八十七年五月間
        提出之金額工作損失及醫藥費共計三萬元，並在五大報刊登聲明，因登報部
        分未有共識作罷。被告經檢察官起訴後，原告要求三十萬元和解，其中二十
        三萬元為登報費，因請教友人得知登報費約十三萬元，與原告商談後，原告
        堅持二十三萬元，因覺原告要求無理，又恐因法官以此認定被告有傷害原告
        之行為，而未與之達成和解，嗣刑事判決有罪確定，因法官係依現有證據審
        理，被告二人只能接受。
      ２八十七年五月十六日原告與其母同至東社派出與被告商談和解，僅見原告大
        腿內側有直徑約二公分之瘀青，並無其他傷害。茲就原告請求之項目，分述
        如下：
        (1)醫藥費用部分：
          原告所提出之診斷證明書，多有註明訴訟無效，則其是否有法律上之效力
          ，應值存疑。原告於八十七年五月十一日至國軍八０七醫院急診，診斷證
          明載述原告之傷害為右前額、左下腹、兩側大腿、右小腿瘀青、疼痛、頸
          痛。八十八年六月二十二日國泰醫院之診斷證明載稱原告之傷為右下肢兩
          處疤痕，需雷射除疤，費用二萬八千元。只有瘀青及疼痛之傷害，應不會
          造成疤痕，此應係因原告前曾因車禍所遺留之舊傷。又上述之診斷證明書
          並無載稱原告有受到眼皮外傷，則原告之飛蚊症應非本件傷害所造成。另
          國術館之傷單能成立嗎？況原告初僅要求三萬元，嗣則愈來愈誇張，實難
          令人接受。
        (2)交通費部分：
          本件發生之初，原告即住臺北市○○路，而其所搭之計程車為台北縣籍，
          雖無論開庭或至醫院，女性搭無線電計程車，有其安全考量，本無可厚非
          ，但臺北縣至臺北市，不合常理，令人無法信服。且原告所檢附之收據，
          甚有事件發生前者，依常理判斷，可能為其熟識之司機，應其要求所開立
          。
        (3)工作損失部分：
          若原告確實任職興松公司支領薪水，原告應有正式如工程師或衛生管理師
          之證書或牌照，且其於八十七年三月二日起任職，至今將近二年，應有薪
          資扣繳憑單、打卡單或請假證明等等，但其並未提出。又其當初所提出之
          和解條件工作損失及醫療費用共計三萬元，現在則提高為九萬餘元，係如
          何計算，亦未表示。
        (4)名譽及精神損失部分：
          被告從事發至今，從未有損害原告名譽之言行，原告雖檢附之剪報資料為
          證，但被告二人未接受任何採訪，只有原告接受過採訪，而上開剪報內容
          對被告二人傷害更大，又上開報導皆有記者俱名，若報導不正確，原告為
          何不對之提出告訴。原告提出之陳情書中提及被告曾威脅她云云，係屬不
          實。
三、本院依職權調閱本院八十八易字第三七七號、臺灣高等法院八十八年度上易字第
    二三五八號、臺灣臺北地方法院檢察署八十七年度他字第一０四七號、同年度偵
    字第二四三九五號案卷。
    理    由
一、原告提起本件刑事附帶民訴訟時，於起訴狀並未載明請求之金額，嗣於八十八年
    四月十二日訊問期日陳稱請求被告在中國時報、大成報登報道歉（此部分業經撤
    回）及給付原告十萬元，繼之則變更請求金額為一百七十四萬三千八百九十三元
    ，係屬擴張應受判決事項之聲明，按之民事訴訟法第二百五十五條第一項第三款
    之規定，自無不許，合先敘明。
二、原告起訴主張：其於八十七年五月十日凌晨遭被告二人無故歐傷，因傷至空軍總
    醫院及長庚醫院急診、治療，後因右眼球挫傷及右小腿挫傷，至士林眼科等醫院
    接受精密治療，其中右小腿因被告踹踢導致先前出車福之小腿除外傷外，更合併
    算管增生，至今仍法全然復原，且有明顯之瘀痕。再原告因傷不良於行，往返醫
    院而支付交通費，又原告原任職興松有限公司北宜高速公路工程施工處現場規劃
    組工程師暨安全衛生管理師，每月薪資五萬二千元，受傷期間無法工作，理應由
    被告賠償，並請求精神上之損害賠償。另本件事件，因報章、雜誌等新聞媒體之
    報導，造成原告名譽上之損失甚鉅，因此併請求被告賠償名譽之損失。爰依侵權
    行法律關係請求：(一)醫藥費四萬一千一百元；(二)交通費一萬二千六百五十五元；
    (三)工作收入損失共計九萬二千八百五十七元；(四)名譽損失一百萬元；(五)精神損失
    五十萬元；(六)其餘訴訟費用等五百二十元。以上金額並按年利率百分之五計算後
    ，合計為一百七十四萬三千八百九十三元等語。
    被告則以：被告二人均為職業軍人，基於不與民眾發生爭端之心態，原願與原告
    和解，但其第一次於八十七年五月間提出之金額工作損失及醫藥費共計三萬元，
    並在五大報刊登聲明，因登報部分未有共識作罷，被告經檢察官起訴後，原告要
    求三十萬元和解，其中二十三萬元為登報費，雙方商談後，原告堅持二十三萬元
    ，因覺原告要求無理，又恐因法官以此認定被告有傷害原告之行為，而未與之達
    成和解，嗣刑事判決有罪確定，因法官係依現有證據審理，被告二人只能接受，
    惟原告之請求金額，卻越來越大。就原告請求之醫藥費用部分，原告所提出之診
    斷證明書，多有註明訴訟無效，其於八十七年五月十一日至國軍八０七醫院急診
    ，診斷證明載述原告之傷害為右前額、左下腹、兩側大腿、右小腿瘀青、疼痛、
    頸痛，而於八十八年六月二十二日國泰醫院之診斷證明卻載稱原告之傷為右下肢
    兩處疤痕，需雷射除疤，費用二萬八千元；按常理只有瘀青及疼痛之傷害，應不
    會成疤，此應係原告前曾因車禍所遺之舊傷，又上述之診斷證明書並無載稱原告
    有受到眼皮外傷，則原告之飛蚊症應非本件傷害所造成，另國術館之傷單應不能
    成立。就交通費部分，本件發生之初，原告住臺北市○○路，而其所搭之計程車
    則為台北縣籍，由臺北縣至臺北市，實不合常理，且原告所檢附之收據，甚有事
    件發生之前者，依常理判斷，可能為其熟識之司機，應其要求而開立。就工作損
    失部分，若原告確實任職興松公司支領薪水，原告應有正式如工程師或衛生管理
    師之證書或牌照，且其於八十七年三月二日起任職，至今將近二年，應有薪資扣
    繳憑單、打卡單或請假證明等等，但其並未提出，又其當初所提出之和解條件工
    作損失及醫療費用共計三萬元，現則提高為九萬餘元，係如何計算，亦未說明。
    名譽及精神損失部分，被告從事發至今，從未有損害原告名譽之言行，原告雖檢
    附之剪報資料為證，但被告二人未接受任何採訪，只有原告接受過採訪，而上開
    剪報內容對被告二人傷害更大，又上開報導皆有記者俱名，若報導不正確，原告
    為何不對之提出告訴，原告提出之陳情書中提及被告曾威脅她云云，亦屬不實等
    語資為抗辯。
三、經查，原告主張於八十七年五月十日凌晨遭被告二人無故歐傷之事實，業據其提
    出八十七年五月十一日國軍八０七醫院（按即空軍總醫院）診斷證明書為證，被
    告二人雖否認傷害原告之行為，並辯稱因渠等苦無證據，而原告有張克帆及周信
    男為不實之證述云云。惟查，被告二人於上開時日，在台北市○○路○段「藍桂
    坊酒坊」與張克帆、周信男、周弘斌、陳寶蓮及原告等人聚會，詎被告乙○○與
    周信男、原告因細故發生爭執後，竟萌生傷害之犯意，與被告丙○○基於共同傷
    害之犯意聯絡，在上開地址，出手毆打原告，致原告受有右前額、左下腹、兩側
    大腿、右小腿挫傷、頸部扭傷、右眼球鈍傷併右眼眶皮下出血、結膜下出血等傷
    害，除有上開診斷證明書在卷可稽外，並有長庚紀念醫院診斷證明書附於臺灣臺
    北地方法院檢察署八十七年他字第一０四七號案卷可查，而丙○○於刑事案件中
    亦坦承當時與原告有拉扯推擠之行為，且當時場面混亂，被告二人既未停止與原
    告間之拉扯推擠，應可預見原告將因此受傷，顯有傷害之故意，復經證人張克帆
    及周信男於刑事案件中證述屬實，又被告二人因本事件經法院以傷害罪，各判處
    拘役二十日確定，亦經本院依職權調閱本院八十八易字第三七七號、臺灣高等法
    院八十八年度上易字第二三五八號、臺灣臺北地方法院檢察署八十七年度他字第
    一０四七號、同年度偵字第二四三九五號案卷，核對屬實，因此原告主張被告二
    人於上揭時地，故意侵害原告之身體，應堪予採信。
四、次按因故意或過失，不法侵害他人之權利者，負損害賠償責任；不法害他人之身
    體或健康者，對於被害人因此喪失或減少勞動能力或增加生活上之需要時，應負
    損害賠償責任；不法侵害他人之身體、健康、名譽或自由者，被害人雖非財產上
    之損害，亦得請求相當賠償相當之金額，民法第一百八十四條第一項前段、第一
    百九十三條第一項、第一百九十五條第一項前段分別定有明文。又按損害賠償之
    債，以有損害之發生及有責任原因之事實，並二者之間，有相當因果關係為成立
    要件，故原告所主張損害賠償之債，如不合於此項成立要件者，即難謂有損害賠
    償請求權存在（最高法院四十八年度臺上字第四八一號判例意參照）。本件原告
    分別就醫藥費、交通費、工作收入損失、名譽損失、精神損失、其他部分等為請
    求，被告則以前揭情詞置辯，則原告之請求是否有厘由，茲分別審酌如下：
    (一)醫藥費部分：原告共計請求四萬一千一百元，包含八十七年五月十日、十一日
      、十三日、十四日、同年六月二十五日、八十八年四月八日至空軍總醫院急診
      及門診、八十七年五月十二日至長庚紀念醫院急診，八十七年九月七日及八十
      八年四月七日至林佑珠眼科就診、八十七年五月十一日至十七日、二十二至二
      十四日至見效堂國術館治療、八十八年五月二十二日、同年六月二十日至國泰
      醫院治療等費用。原告於八十七年五月十日、十一日、十三日、十四日及同年
      六月二十五日至空軍總醫院急診及門診合計二千一百元部分，有原告提出診斷
      證書、收據及電腦列印明細在卷可憑，應值採信。再原告請求八十七年五月十
      二日至長庚紀念醫院就診八百元部分，原告雖未提出證據以證明之，然本院查
      刑案卷內確有八十七年五月十四日就診之診斷證明，雖原告載為該月十二日，
      然其所述之事實相同，應屬原告誤載，而衡諸常情，門診及診斷證明，費用八
      百元，亦屬合理，故原告此項之請求，亦屬有理。又原告八十七年九月七日及
      八十八年四月七日（原告誤載為八十七年四月七日，惟核之與原告所檢附之收
      據，原告應屬誤載）因飛蚊症至林佑珠眼科治療部分，被告雖辯稱原告於空軍
      總醫院急診時，並無眼球受傷之情形，而飛蚊症之原因多端，不能證明為被告
      傷害行為所致云云，然原告因被告之毆擊，確造成右眼球鈍傷、併右眼眶皮下
      出血及結膜下出血之傷害，並因眼睛之傷害於八十七年五月十四日確至長庚紀
      念醫院就診，已如前述，按之常情眼睛之傷害，並非能立即顯現，且影響深遠
      ，有追蹤治療之必要，而被告亦坦承眼球受傷有導致飛蚊症之可能，則原告於
      上開時日至林佑珠眼科追蹤治療，應認為有因果關係，亦有必要，故原告此部
      分之請求，亦屬有據。至原告於八十八年四月八日之空軍總醫院門診及八十八
      年五月二十二日、同年六月二十日至國泰醫院之門診、評估醫療費用合計二萬
      九千二百五十元之部分，被告則辯稱依原告所受之傷害，應不至成疤，應係原
      告前曾發生車禍所遺留云云，查原告為被告二人毆打所造成之傷害，除眼睛部
      分外，為右前額、左下腹、兩側大腿、右小腿多處瘀青、疼痛、挫傷、頸痛、
      頸部扭傷，上開傷害復原之期間，應不致須一年之時間，且成疤之可能性亦小
      ，且被告亦不否認前曾發生車禍等情，從而尚不能證明其右小腿之疤痕及所須
      之醫療費用，與被告二人之傷害有關，因此原告此部分之請求，為無理由，難
      予准許。
    (二)交通費部分：
      原告請求因治療上開傷害及至法院、戶政事務所、派出所及和解地點等花費交
      通費一萬二千六百五十五元，固據其提出計車車資證明六十二紙在卷可按，被
      告雖認原告搭乘計程車雖屬符情理，但否認原告所提計車車資證明之真正云云
      。查，上開計程車車資證明，並未載明起、迄地點，已難遽信，且觀諸該證明
      ，筆跡及黑水顏色及深淺均屬一致，又甚為工整，顯係臨訟所製，況上開證中
      之原告搭乘日期，亦有於本事件發生之前者，更屬難信。此外，原告亦未能提
      出其他證據足以證明確有搭乘該計程車，其請求本項交通費，自非可採。
    (三)工作收入損失部分：
      原告請求因傷及至法院未能工作，請求九萬二千八百五十七元之工作損失，其
      固提出薪資證明書及八十七年五月、六月之薪資單在卷可按，被告則辯稱原告
      應提出更確切如所得稅扣繳憑單為證云云。然查，所得稅扣繳憑單並非證明薪
      資之唯一方法，原告既已提出興松公司所出具之薪資證明書及薪資單為證，即
      應堪採信，但依原告前於醫藥費部分所述，其密集之醫療在於八十七年五月間
      ，應認其於八十七年五月十一日至三十一日未能工作，或為治療或為休養，應
      與本件之傷害有因果關係，該月份其僅工作十日（即五月一日至五月十日），
      領得薪水一萬七千三百三十三元，則工作損失為三萬四千六百六十七元（即每
      月之薪資五萬二千元減去一萬七千三百三十三元）。但其八十七年六月間，僅
      就診一天，即八十七年六月二十五日，又依其所受之傷害，並無須長期調養，
      其於八十七年五月十一日至同月三十一日之休養應認為已足，八十七年六月間
      之未能工作，應與本件之傷害無相當之因果關係，該月份之請求除八十七年六
      月二十五日外，即一千七百三十三元，其餘均屬無理由。
    (四)名譽損失：
      原告請求其名譽因媒體披露本事件，並為不實之報導，致其名譽受損，請求賠
      償一百萬元，被告則否認媒體之報導與渠等有關等語。本件原告主張名譽受損
      之事實，固據其提出剪報五紙在卷可考，惟觀諸上開新聞報導，要為影視記者
      之報導，並未能證明與被告二人唆使記者為之，復與被告二人之傷害，無相當
      之因果關係存在，原告據之請求被告二人賠償精神上損害賠償一百萬元，尚非
      有理由。
    (五)精神損失部分：
      原告主張因被告二人之傷害，致其精神上遭受痛苦，請求精神上損害賠償五十
      萬元云云。惟衡諸兩造之身分，原告所受之傷害程度，及原告於私人公司任職
      ，月薪五萬二千元，被告二人為職業軍人月薪各三萬餘元等一切情況，本院認
      以六萬元為適當，原告逾此之請求則為無理由。
    (六)其他部分：
      原告主張其因刑事案件，至民政局申請被告之戶籍謄本及本件之郵資，共計花
      費五百二十元云云，惟被告二人此項傷害，並必不然造成原告本項損害，其間
      並無相當因果關係存在，且郵資得列為訴訟費用，亦非為損害賠償之內容，原
      告此項請求，並無理由。
    (七)利息部分：
      原告主張將請求之金額一百六十四萬七千一百三十二元，先按年息百分之五計
      算後，共請求一百七十四萬三千八百九十三元，依法無據，已非可採。又週年
      利率百分之五，為遲延利息之法定利率，必被告負給付遲延之責任時，始有遲
      延利息之發生。按給付無確定期限者，債務人於債權人得請求給付時，經其催
      告而未為給付，自受催告時起，負遲延責任，其經債權人起訴而送達訴狀或依
      督促程序送達支付命令，與催告有同一效力，民法第二百二十九條第二項定有
      明文。本件原告並未能證明於八十七年五月十日起催告被告給付所請求之款項
      ，且其所請求之款項，最後發生日為八十八年六月二十二日，亦難認為被告於
      八十七年五月十日起即負給付遲延責任，而須負擔法定遲延利息。而按諸上揭
      規定，應以本件起訴狀送達認係原告為請求之催告，被告二人迄今未為給付，
      即應自收受起訴狀繕之翌日起負擔遲延利息，始為合理，查被告二人均於八十
      八年四月十五日收受起訴狀繕本，有送達證書在卷足稽，從而原告請求被告二
      人自八十八年四月十六日起至清償日止，按依年息百分之五計算之遲延利息，
      始屬有據，逾此部分之請求，則屬無據，礙難准許。
    (八)綜上所述，原告之請求在被告應給付十萬零七百元及自八十八年四月十六日起
      至清償日止，按週年利率百分之五計算之利息以內部分，為有理由，應予准許
      ，超過此部分之請求，則為無理由，應予駁回。
五、本件原告陳明願供擔保以代釋明，聲請為假執行之宣告，被告丙○○亦陳明願供
    擔保，請為免假執行之宣告，經核於原告勝訴部分，均無不符，爰分別酌定如主
    文所示相當之金額准許之，至原告敗訴部分，其假執行之聲請，失所依據，應併
    予駁回之。
六、本件事證已臻明確，兩造其餘之攻擊、防禦方法與所舉未經援用之證據，經本院
    斟酌後，均與判決結果不生影響，爰不予一一論駁回，併予敘明。
七、據上論結，本件原告之訴為一部有理由，一部無理由，依民事訴訟法第七十九條
    但書、第八十五第一項、第三百九十條第二項、第三百九十二條，判決如主文。
中      華      民      國    八十九    年      二      月    十六    日
                                      民事第六庭法      官  劉坤典
右為正本係照原本作成
如對本判決上訴，須於判決送達後廿日內向本院提出上訴狀
中      華      民      國    八十九    年      二      月    廿二    日
                                                法院書記官  王朝枝


司法院資訊處製作；財團法人民間司法改革基金會備份。
